【裁判字號】    97,上易,1591
【裁判日期】    970812
【裁判案由】    竊佔
【裁判全文】
臺灣高等法院刑事判決                97年度上易字第1591號
上  訴  人  臺灣臺北地方法院檢察署檢察官
被      告  乙○○
上列上訴人因被告竊佔案件，不服臺灣臺北地方法院96年度易字
第3173號，中華民國97年5月30日第一審判決（起訴案號：臺灣
臺北地方法院檢察署96年度偵字第5313號），提起上訴，本院判
決如下：
    主  文
原判決撤銷。
乙○○意圖為自己不法之利益，而竊佔他人之不動產，處拘役肆
拾日，如易科罰金，以新臺幣壹仟元折算壹日，緩刑貳年。
    事  實
一、乙○○自民國91年9月20日起向周宜明（經檢察官不起訴處
    分確定）承租臺北市○○區○○路315之1號房屋。至95年12
    月間，竟意圖為自己不法之利益，在上開房屋前他人所有土
    地上搭建鐵製平台一座，長約6公尺，寬約1.8公尺，供其子
    在平台上擺設攤位販賣鹽酥雞，而占用面積約10.8平方公尺
    之土地。嗣經人檢舉告發，於96年3月初警員前往勘察前自
    行拆除。
二、案經甲○○告發，由臺北市政府警察局萬華分局移送臺灣臺
    北地方法院檢察署檢察官偵查起訴。
    理  由
一、訊據被告乙○○坦承於上開時、地，設置鐵製平台一座，供
    其子設攤販賣鹽酥雞，惟否認有竊佔犯行，辯稱：伊無竊佔
    犯意，因租屋前之地面不平，伊設置該平台使之平坦，俾供
    其兒子擺攤販賣鹽酥雞，有人檢舉後，即將此活動式平台拆
    除，隔壁商店騎樓也都被木板隔起來，掛衣物販賣，至今還
    沒拿掉，行人都無法通行，大家使用的情形都一樣云云。
二、惟上揭事實，除據被告為部分自白外，且有現場照片與警員
    之採證照片數張可證，復經原審履勘現場，製有勘驗筆錄可
    稽。該平台設置地點為臺北市○○區○○段2小段713-1地號
    土地，係祭祀公業黃合興、周維東、中華民國、臺北市、周
    宜中、周宜民、周宜雄、周宜國、周黎華、周宜瑩等人分別
    共有，亦有土地登記謄本附卷，並經臺北市建成地政事務所
    測量、繪製土地複丈成果圖在案。是被告於上開時、地，設
    置平台占用他人土地之事實，至為明確。
三、被告雖以無竊佔之主觀犯意置辯。惟被告係向周宜明承租康
    定路315之1號房屋，為周宜明結證在案，並有房屋租賃契約
    書可參，則其使用範圍當祇及於承租之房屋，如需使用屋前
    他人土地或公用道路，依社會通念，應祇能短暫或臨時使用
    。又依照片觀之，該平台下面部分為道路或排水溝，如將左
    右鄰居屋前之黃色交通標線連接起來，該黃色標線係通過平
    台下面，亦可見平台下面之土地為他人所有，非被告得以長
    期佔有、使用。被告年近70，當為社會閱歷豐富之人，自難
    諉為不知。被告承租該屋多年，至95年12月間始設置鐵製平
    台，其面積不小，且將整個屋前土地覆蓋，供其子擺攤販賣
    鹽酥雞營業，完全阻斷他人通行、使用，顯有為自己不法利
    益，長期予以占有使用之犯意，尚不能以附近商家亦有暫時
    性、活動性擺放衣物在屋前土地之事實，為其無意圖為自己
    不法利益之有利證明。至其被人檢舉後不久，即自行拆除平
    台，核係犯罪後之態度問題，無從以此反推於占用之初無竊
    佔之意圖。綜上所述，被告所辯無足採信，本件事證明確，
    其犯行洵堪認定，應依法論科。
四、核被告所為，係犯刑法第320條第2項之罪。原審未察，遽為
    被告無罪之判決，即有未洽。檢察官上訴指摘原判決不當，
    為有理由，應由本院予以撤銷改判。爰審酌被告無不良前科
    ，本件犯罪之動機、目的、方法、犯罪所生損害尚輕，其後
    已自動拆除平台，回復原狀，態度良好等一切情狀，量處如
    主文所示之刑，並諭知易科罰金之折算標準。被告未受有期
    徒刑以上刑之宣告，且其年紀已大，本件為偶發初犯，認其
    經此科刑教訓，當知警惕，信無再犯之虞，所科之刑以暫不
    執行為適當，併諭知緩刑，以勵自新。
據上論斷，應依刑事訴訟法第369條第1項前段、第364條、第299
條第1項前段，刑法第320條第2項、第41條第1項、第74條第1項
第1款，刑法施行法第1條之1，判決如主文。
本案經檢察官謝英民到庭執行職務。
中    華    民    國    97    年    8     月    12    日
            刑事第二庭    審判長法  官  呂丹玉
                                法  官  李麗玲
                                法  官  林恆吉
以上正本證明與原本無異。
不得上訴。
                                書記官  陳啟文
中    華    民    國    97    年    8     月    12    日
附錄：本案論罪科刑法條全文
中華民國刑法第320條
意圖為自己或第三人不法之所有，而竊取他人之動產者，為竊盜
罪，處5年以下有期徒刑、拘役或5百元以下罰金。
意圖為自己或第三人不法之利益，而竊佔他人之不動產者，依前
項之規定處斷。
前二項之未遂犯罰之。


司法院資訊處製作；財團法人民間司法改革基金會備份。
